臺灣彰化地方法院民事判決　94年度訴字第47號
原　　　告　乙○○
　　　　　　丙○○○
被　　　告　甲○○
　　　　　　丁○○
　　　　　　戊○○
上列當事人間因刑事附帶民事訴訟請求損害賠償事件，經本院刑
事庭移送前來，經本院於民國94 年7月13日言詞辯論終結，判決
如下：
    主  文
被告應連帶給付原告乙○○新臺幣伍萬肆仟伍佰陸拾元、原告丙○○○新臺幣捌萬伍仟柒佰拾元及均自民國九十三年七月八日
日起至清償日止按週年利率5%計算之利息。
原告其餘之訴駁回。
訴訟費用由被告連帶負擔百分之二十七，餘由原告負擔。
本判決原告勝訴部分得假執行。但被告如於執行標的物拍定、變
賣或物之交付前，依序以新臺幣伍萬肆仟伍佰陸拾元、新台幣捌
萬伍仟柒佰拾元為原告乙○○、丙○○○預供擔保後，得免為
假執行。
原告其餘假執行之聲請駁回。
    事實及理由
甲、程序方面：
一、本件被告甲○○、丁○○、戊○○受合法通知，均未於最後
    言詞辯論期日到場，核無民事訴訟法第386 條所列各款情形
    ，爰依原告之聲請，由其一造辯論而為判決。
乙、實體方面：
壹、原告乙○○、丙○○○起訴主張：被告甲○○、丁○○、戊○○基於共同傷害人身體之犯意聯絡，於民國92年10月15日
    晚間，在彰化縣員林鎮○○路○段波姜巷248弄33號前，共同
    毆打原告乙○○、丙○○○，致原告乙○○受有左眉裂傷、
    右上背挫擦傷、右肘擦傷、右膝擦傷等傷害，原告丙○○○
    受有疑似腦震盪、右肩部撕裂傷、左眼框皮下瘀血、舌部皮
    下瘀血、右膝皮下瘀血等傷害。被告上開傷害犯行，業經臺
    灣彰化地方法院檢察署以93 年度調偵字第126號提起公訴，
    並經本院以93 年度易字第511號、臺灣高等法院臺中分院以
    93年度上易字第1427號判決有罪在案。被告不法侵害原告之
    身體，原告自得對其等請求連帶負損害賠償責任。其等應賠
    償項目如下：（一）醫療費用：原告乙○○因遭被告共同毆
    打受傷支出醫藥費用共計新台幣（下同）4, 660元；原告丙○○○則支出醫藥費用共計6,930元。（二）精神慰撫金：
    原告2人無端遭被告3人毆打，引致頭部外傷腦震盪後遺症，
    必須繼續追蹤治療痛苦不堪，受有精神上之痛苦實非筆墨所
    能形容，故請求被告連帶給付精神慰撫金各250,000 元。爰
    依民法第185條第1項前段、第193條第1項、第195條第1項前
    段，請求被告連帶給付上開原告支出之醫療費用及精神慰撫
    金等語，並聲明：被告應連帶給付原告乙○○254,660 元；
    應連帶給付原告丙○○○256,930 元及均自起訴狀繕本送達
    翌日起至清償日止按年息5%計算之利息；訴訟費用由被告連
    帶負擔；願供擔保，請准宣告假執行。
貳、被告甲○○、丁○○、戊○○均於最後言詞辯論期日未到場
    ，據其等以前到場對原告主張有傷害之事實皆不爭執，惟均
    以：本件傷害事件係雙方互毆導致，醫療費用部分被告願意
    負擔，然慰撫金金額過高無法給付等語，資為抗辯。並均聲
    明：原告之訴駁回；訴訟費用由原告負擔；如受不利之判決
    ，願供擔保請准宣告免為假執行。
參、兩造不爭執之事實：
一、被告甲○○、丁○○、戊○○有於前開時、地，共同基於傷
    害人之身體之犯意聯絡，毆打原告乙○○、丙○○○，致原
    告2人受傷。
二、原告2人共同以販賣湯包維生，每月收入約30,000元至40,00
    0元不等，均係國小畢業，共同育有5子；被告甲○○現為隧
    道工程工人，每月薪資約30,000 餘元，國小肄業，育有2子
    ，分為1歲、2個月大；被告丁○○以種田維生，每月收入約
    10,000餘元，高職畢業，未婚；被告戊○○現為隧道工程工
    人，每月薪資約40,000餘元，國中肄業，育有3子，分為8歲
    、5歲及3個月大。
肆、得心證之理由：
一、原告2人主張於上開時地，遭被告3人共同毆打，致原告乙○○受有左眉裂傷、右上背挫擦傷、右肘擦傷、右膝擦傷等傷
    害，原告丙○○○受有疑似腦震盪、右肩部撕裂傷、左眼框
    皮下瘀血、舌部皮下瘀血、右膝皮下瘀血等傷害之事實，有
    其提出之醫療收據及診斷證明書為證，且為被告所不爭執。
    而被告上開傷害犯行，業經臺灣彰化地方法院檢察署以93年
    度調偵字第126號提起公訴，並經本院以93年度易字第511號
    分別判處被告甲○○有期徒刑3月，被告丁○○有期徒刑5月
    ，被告戊○○有期徒刑4 月，並均得易科罰金，再經臺灣高
    等法院臺中分院以93年度上易字第1427號判決上訴駁回而告
    確定等情，復經本院依職權調閱上開刑事卷宗查閱屬實，且
    有本院93 年度易字第511號刑事判決及臺灣高等法院臺中分
    院93年度上易字第1427號刑事判決各乙份在卷可稽，是原告
    前開主張，足信為真實。
二、至被告雖以前詞執辯，然其情業經原告否認，而被告復未能
    舉證以實其說，其等此部分辯解，顯屬無據。況被告當時是
    否與原告互毆，亦無解於其等傷害之犯行，再互毆為相互之
    故意侵權行為，亦無過失相抵得減輕賠償金額之問題，附此
    敘明。
三、按因故意或過失不法侵害他人權利者，負損害賠償責任。數
    人共同不法侵害他人之權利者，連帶負損害賠償責任。不法
    侵害他人之身體或健康者，對於被害人因此喪失或減少勞動
    能力或增加生活上之需要時，應負損害賠償責任。不法侵害
    他人之身體、健康、名譽、自由、信用、隱私、貞操，或不
    法侵害其他人格法益而情節重大者，被害人雖非財產上之損
    害，亦得請求賠償相當之金額，民法第184條第1項前段、第
    185條第1項前段、第193條第1項、第195條第1項前段分別定
    有明文。被告3人於上開時地共同毆打原告2人，致原告2 人
    受傷，原告2人因之受有損害，自得依上開規定請求被告3人
    連帶賠償，茲就原告請求之項目分別審酌如下：
(一)、醫療費用部分：
    原告所陳因遭被告共同毆打受傷支出醫藥費，分別為原告乙○○支出4,660元、原告丙○○○支出6,930元，業據提出醫
    療收據26紙為證，其中除原告乙○○、丙○○○伍倫綜合醫
    院證明書費各100 元係請領保險請付，原告丙○○○伍倫綜
    合醫院套房差價1,100 元，係升等為非健保給付之個人病房
    而自負之病房差額等部分非屬醫療必要費用，應予剔除外，
    餘原告乙○○支出醫藥費4,560 元、原告丙○○○支出醫藥
    費5,730 元，皆屬實際支出且為醫療必要費用，原告請求被
    告連帶賠償，依法有據，應予准許。
(二)、慰撫金部分：
  按慰藉金之賠償須以人格權遭遇侵害，使精神上受有痛苦為
    必要，其核給之標準固與財產上損害之計算不同，然非不可
    斟酌雙方身分資力與加害程度，及其他各種情形核定相當之
    數額（最高法院51 年度台上字第223號判例參照）。又按非
    財產上損害之慰撫金數額，究竟若干為適當，應斟酌兩造身
    分、地位、經濟狀況、加害程度及其他各種情形，俾為審判
    之依據（最高法院86 年度台上字第511號、第3537號判決意
    旨參照）。
  原告因遭被告共同毆打而受傷，堪認其等身心上確實受有相
    當之痛苦，是其等依民法第195條第1項前段之規定，請求被
    告連帶賠償非財產上損害，自屬有據。本院審酌原告2 人91
    年度申報綜合所得為0 元、92年度查無綜合所得稅申報資料
    、原告乙○○名下有房屋1棟、田賦3筆，原告丙○○○名下
    無財產；被告甲○○92年度申報薪資所得為330,480 元、名
    下有汽車1輛，被告丁○○92年度申報薪資所得為432,037元
    、名下無財產，被告戊○○92 年度申報薪資所得為658,462
    元、名下無財產等情，為兩造所不爭執，復有財政部臺灣省
    中區國稅局員林稽徵所以94 年2月21日中區國稅員林二字第
    0940003546號函檢送之財政部臺灣省中區國稅財產歸屬資料
    清單、綜合所得稅核定通知書、財政部臺灣省南區國稅局民
    雄稽徵所以94年2月21日南區國稅民雄四字第0940002041 號
    函檢送之調件明細表、財政部臺灣省南區國稅局旗山稽徵所
    以94年2月22日南區國稅旗山四字第0940002215號函及第094
    0002214 號函檢送之財政部臺灣省南區國稅財產歸屬資料清
    單、92年度綜合所得稅各類所得資料清單在卷足憑，兼衡兩
    造前揭所不爭之社會身分、地位、教育程度、工作與收入、
    原告2人因遭被告3人共同毆打，致原告乙○○受有左眉裂傷
    、右上背挫擦傷、右肘擦傷、右膝擦傷等傷害，原告丙○○○受有疑似腦震盪、右肩部撕裂傷、左眼框皮下瘀血、舌部
    皮下瘀血、右膝皮下瘀血等傷害，原告丙○○○住院期間為
    2日等一切情狀，認原告各請求慰撫金250,000元，尚嫌過高
    ，應分別核減為原告乙○○得請求50,000元、原告丙○○○
    得請求80,000 元，方屬允當。
(三)、基上，原告2人主張其等因遭被告3人共同毆打受有損失，原
    告乙○○在54,560元之範圍內，原告丙○○○在85,730元之
    範圍內，為有理由。
四、末按給付無確定期限者，依民法第229條第2項之規定，債務
    人於債權人得請求給付時，經其催告而未為給付，自受催告
    時起，負遲延責任；其經債權人起訴而送達訴狀者，與催告
    有同一效力。而遲延之債務，以支付金錢為標的者，債權人
    得請求依法定利率計算之遲延利息；應負利息之債務，其利
    率未經約定，亦無法律可據者，週年利率為百分之五，亦為
    民法第233 條第1項、第203條所明定。而侵權行為之損害賠
    償請求權於行為時即已發生，但其給付無確定期限，則原告
    併請求被告應連帶給付自起訴狀送達翌日即93年7月8日起，
    至清償日止，按年息5%計算之法定遲延利息，亦屬有據。
五、綜上所述，原告本於侵權行為之法律關係提起本訴，請求被
    告連帶賠償，原告乙○○在54,560元，原告丙○○○在85,
    730 元，及均自93年7月8日起至清償日止按年息5%計算之法
    定遲延利息之範圍內，為有理由，應予准許，逾此數額之請
    求，即非正當，應予駁回。
伍、本判決所命被告連帶給付之金額未逾500,000 元，依民事訴
    訟法第389 條第1項第5款之規定，應依職權宣告假執行。又
    被告陳明願供擔保，聲請宣告免為假執行，經核合於法律規
    定，併酌定相當之擔保金額准許之。至原告敗訴部分，其假
    執行之聲請，亦失所附麗，應予駁回。
陸、本件事證已臻明確，兩造其餘攻擊防禦及證據調查，均與本
    案之判斷不生影響，自勿庸一一審酌論列，併此敘明。
據上論結，本件原告之訴為一部有理由，一部無理由，依民事訴
訟法第385條第1項前段、第79條、第85條第2項、第389條第1項
第5款、第392條第2項，判決如主文。
中　　華　　民　　國　　94　　年　　7　　 月　　27　　日
                  民事第一庭    法　官　游秀雯
以上正本係照原本作成。
如不服本判決，應於判決送達後20日內向本院提出上訴狀。
中　　華　　民　　國　　94　　年　　7　　 月　　29　　日
                      　　　    書記官　張西武
